【裁判字號】    97,台上,2340
【裁判日期】    970530
【裁判案由】    違反毒品危害防制條例
【裁判全文】
最高法院刑事判決            九十七年度台上字第二三四０號
上  訴  人  乙○○
選任辯護人  郭家駿律師
上  訴  人  甲○○
上列上訴人等因違反毒品危害防制條例案件，不服台灣高等法院
高雄分院中華民國九十六年十二月三日第二審判決（九十六年度
上訴字第一八二二號，起訴案號：台灣高雄地方法院檢察署九十
五年度偵字第六九四三號），提起上訴，本院判決如下：
    主  文
上訴駁回。
    理  由
按刑事訴訟法第三百七十七條規定，上訴於第三審法院，非以判
決違背法令為理由，不得為之。是提起第三審上訴，應以原判決
違背法令為理由，係屬法定要件。如果上訴理由書狀並未依據卷
內訴訟資料，具體指摘原判決不適用何種法則或如何適用不當，
或所指摘原判決違法情事，顯與法律規定得為第三審上訴理由之
違法情形，不相適合時，均應認其上訴為違背法律上之程式，予
以駁回。本件原判決認定上訴人乙○○、甲○○確有如原判決事
實欄所載之犯行，係依憑證人王宏雄、曾國晏、黃天佑分別於警
詢及偵查中之證述，暨經證人等指認之上訴人等之照片、上訴人
與證人等間電話通聯紀錄、乙○○所有記載證人等之電話號碼以
及海洛因交易明細之帳冊等證據扣案可稽。並以上訴人等否認犯
行，辯稱並未販賣海洛因予王宏雄等人，查獲之海洛因及工具係
供自己施用云云，何以係飾卸之詞，無足採取，依憑調查所得證
據，於理由內詳加指駁；復說明(1)依據證人陳振瑞之證言，在場
之彭淑惠、蔡正義與上訴人等均同意警方搜索；甲○○分別於警
詢、偵查、第一審，乙○○則於警詢均明確供稱同意警方搜索；
警方之搜索並無違法。(2)證人等所供關於購買毒品時間先後及次
數雖不相一致，惟原判決已斟酌取捨證人等之供述與帳簿之記載
，採取相符之最少部分，作為認定上訴人等販賣海洛因予王宏雄
（四次）、曾國晏（四次）、黃天佑（八次）之證據（見原判決
理由貳、實體部分一、(一)(二)(三)）。(3)依據證人電話、帳冊、查獲
販賣毒品之過程，說明認定上訴人等何以有牟利之意圖與如何計
算交易所得之理由（見原判決理由貳、實體部分一、(四)）。是以
上訴人等共同連續販賣海洛因之犯行洵堪認定。另敘明上訴人等
所犯，以情節論惡性尚非重大，若科處最低度法定本刑無期徒刑
，猶嫌過重，實屬情輕法重，在客觀上足以引起一般之同情，尚
有堪資憫恕之處；爰依刑法第五十九條之規定，酌量減輕其刑。
因而撤銷第一審諭知關於上訴人等販賣第一級毒品無罪部分之判
決，改判論處上訴人等共同連續販賣第一級毒品罪刑（乙○○累
犯有期徒刑十年六月，甲○○有期徒刑十年）。已敘述其所憑之
證據及其認定之理由。所為論敘，俱有卷存之證據資料可資覆按
，從形式上觀察，並無判決違背法令之情形存在。上訴人等上訴
意旨略以：(一)、民國九十五年二月二十八日警方搜索乙○○住處
，係假借盤查之名進行違法搜索。上訴人等既非現行犯，警方應
先聲請搜索票後，始得進行搜索，且搜索當時並未錄音、錄影，
其取得之證據欠缺合法性，原審未加詳查，自有應於審判期日調
查之證據未予調查之違法。(二)、原判決理由欄先謂證人曾國晏所
有之行動電話號碼為0000000000，復敘明該號碼之行動電話為證
人黃天佑所有，有判決理由矛盾之違法。(三)、本件警詢時，警方
提供上訴人等照片供證人王宏雄、曾國晏、黃天佑指認，有誘導
證人之虞，其未以「真人列隊指認」方式進行，於法有違。(四)、
原審僅憑扣案帳冊做為認定犯罪之依據，然原判決事實欄所認定
之交易次數與帳冊不符，且帳冊中有關日期、次數之記載，除無
從做為交易毒品之紀錄外，與王宏雄、曾國晏、黃天佑等人證述
購買毒品之內容亦不相符，即不得以帳冊作為證人王宏雄等指述
上訴人等販賣第一級毒品之補強證據。原判決就上開帳冊證據證
明力之取捨除有理由矛盾之違法外，又僅以上述證人等之警詢、
偵查中之供述作為認定犯罪事實之唯一證據，亦屬違法各云云。
按證據之取捨與證據之證明力如何，均屬事實審法院得自由裁量
、判斷之職權；苟其此項裁量、判斷，並不悖乎通常一般之人日
常生活經驗之定則或論理法則，又於判決內論其何以作此判斷
之心證理由者，即不得任意指摘其為違法，而據為提起第三審上
訴之合法理由。原判決就其如何綜合全部證據資料，判斷上訴人
等有前揭犯行之心證理由，已闡述明晰，所為之論斷，核與證據
法則並無違背。經查：(1)刑事訴訟法第一百三十一條之一所定之
同意搜索應經受搜索人出於自願性同意，此所謂「自願性」同意
，係指同意必須出於同意人之自願，非出自於明示、暗示之強暴
、脅迫。法院對於證據取得係出於同意搜索時，自應審查同意之
人是否具同意權限，有無將同意意旨記載於筆錄由受搜索人簽名
或出具書面表明同意之旨，並應綜合一切情狀包括徵求同意之地
點、徵求同意之方式是否自然而非具威脅性、同意者主觀意識之
強弱、教育程度、智商、自主之意志是否已為執行搜索之人所屈
服等加以審酌，遇有被告抗辯其同意搜索非出於自願性同意時，
更應於理由詳述審查之結果。本件原判決除以上訴人等於自願性
同意搜索筆錄及搜索扣押筆錄上簽名外，並詳細敘明其綜合證人
即警員陳振瑞之證述簽名地點在搜索處所（見第一審卷第二００
至二０一頁）、乙○○於警詢、甲○○於警詢、偵查及第一審歷
次明確供稱有同意警方搜索（見警字第四四六一號卷第二、十二
頁、偵字第六九四三號卷第四六、四一五頁、聲羈字第二０九號
卷第五頁），並無強暴脅迫之情事存在，自無上訴意旨所指調查
未盡之違法。又上訴人等及其原審辯護人於原審準備程序，對同
意搜索取得證據之證據能力表示無意見（見原審卷第六九頁）。
再者，搜索時有無錄影、錄音，對於已經上訴人等自願性同意之
搜索，所取得證據之證據能力不生影響，自不得執此作為上訴第
三審之適法理由。(2)刑事實務上之對人指認陳述，乃經由被害人
或目擊證人指證確認實行犯罪行為人之證據方法。現行刑事訴訟
法雖未明定關於指認之程序，然因指認人可能受其本身觀察能力
、記憶能力及真誠性之不確定因素影響，考諸刑事訴訟法第一百
五十九條之一至第一百五十九條之三規定被告以外之人所為審判
外之陳述，須有可信之情況，始得作為證據之趣旨，是如何由指
認人為適當正確之指認，自應依個案具體情形而決定。本件警方
固提供上訴人等之照片供證人王宏雄、曾國晏、黃天佑指認，惟
依卷內資料，王宏雄供述與甲○○曾當面交易四至五次（見警字
第五八二二號影印卷第四頁），曾國晏與甲○○因一同戒治而在
監獄認識，並因甲○○之介紹認識乙○○（見第一審卷第一五四
頁、警字第八五六八號影印卷第二頁）、黃天佑自承甲○○及乙
○○就是與其交易毒品之人（見警字第一二０五一號影印卷第三
頁）。甲○○亦坦承與前述證人算是朋友（見第一審卷第三０頁
）。彼等或為熟識之朋友，或有多次毒品之交易，查獲之初，雖
以上訴人等照片為單獨指認，並無誤認之虞，上開指認程序之踐
行，難謂於法有違。(3)原判決係以證人王宏雄、曾國晏、黃天佑
等曾向上訴人等購買毒品之供述為證據，並以扣案電話聯絡簿、
帳冊上所記載之內容（如姓名、電話號碼、交易日期、次數、數
量等）、上訴人等與證人間之通話紀錄作為補強證據。並於理由
欄詳細說明帳冊上所載之期間較長、次數較多，僅以帳冊記載內
容與證人之供述相符者，作為認定犯罪事實之基礎，輔以交易毒
品期間之通聯紀錄為佐，藉以補強證人等之供述。另就帳冊記載
之內容與證人等供述不符部分加以剔除，為有利於上訴人等之認
定。已詳加說明其取捨之理由，並無上訴意旨所指之違法。至於
電話聯絡簿所載「0000000000」電話，應係黃天佑所使用，原判
決同時記載為曾國晏所使用，此為行文疏誤所致，非不得更正，
核與判決理由矛盾之規定不相適合，亦不得資為合法之上訴理由
。其餘上訴意旨所執各詞，原判決已在理由內逐一論斷綦詳，並
無如上訴人等所云之違法。上訴意旨未依據卷內資料具體指摘，
徒憑己意任意爭論，或就原判決已有說明之事項，或就原審判斷
證據證明力之合法職權行使，漫指其為違法，重為單純事實上之
爭執，不足據以辨認原判決已具備違法之形式，其上訴違背法律
上之程式，應予駁回。
據上論結，應依刑事訴訟法第三百九十五條前段，判決如主文。
中    華    民    國  九十七  年    五    月   三十   日
                      最高法院刑事第六庭
                          審判長法官  洪  清  江
                                法官  韓  金  秀
                                法官  陳  晴  教
                                法官  李  錦  樑
                                法官  陳  東  誥
      本件正本證明與原本無異
                                      書  記  官
中    華    民    國  九十七  年    六    月    九    日
                                                      Ｅ


司法院資訊處製作；財團法人民間司法改革基金會備份。
